【裁判字號】    89,交上訴,890
【裁判日期】    890815
【裁判案由】    過失致死
【裁判全文】
臺灣高等法院臺南分院刑事判決          八十九年度交上訴字第八九號  Ａ
      上  訴  人
      即  被  告  甲  ○  ○
右上訴人因過失致死案件，不服臺灣臺南地方法院八十八年度交訴字第二九一號中華
民國八十九年五月二十五日第一審判決（起訴案號：臺灣臺南地方法院檢察署八十八
年度偵字第一二八二一號），提起上訴，本院判決如左：
      主      文
上訴駁回。
      事      實
一、甲○○曾於八十七年間因違反公職人員選舉罷免法案件，經本院判處有期期徒刑
    十月，褫奪公權四年，緩刑五年確定，現仍緩刑期中。其自購大貨車靠行於億寶
    交通有限公司，並自任該大貨車司機，為從事汽車駕駛業務之人。於八十八年八
    月二十八日十三時五分，駕駛該其所有車牌號碼ＩＵ－六五二號營業大貨車（曳
    引車，後拖子車車牌ＬＪ－三五號）運載土方，沿臺南市○○路○段外側快車道
    自北向南方向行駛，途經西門路一段與永華路口欲右轉入永華路行駛時，應注意
    右後方有無來車，及轉彎車應讓直行車先行，且依當時天候、路況等情形，並無
    不能注意情事，竟疏未注意即貿然右轉，適有范連駕駛車牌號碼ＶＨＮ－六一
    七號輕機車，同向沿西門路一段慢道直行，致遭被告甲○○所駕駛之曳引車擦撞
    倒地，拖行五一‧五公尺，造成范連頭胸撞傷併合枷胸骨折氣血胸，經送醫不
    治死亡。現場為警員目擊而依法處理。
二、案經臺灣臺南地方法院檢察署檢察官據報相驗自動檢舉偵查起訴。
      理      由
一、訊之上訴人即被告甲○○對伊於右揭時地駕車肇事之事實，及對自己之過失供承
    不諱，惟否認係業務上過失，辯稱：伊職業係經營托兒所，該車僱有司機朱玉麟
    駕駛，伊開車係兼業，因當天伊所僱用司機請假，由伊代開大貨車肇事云云。
二、經查右揭事實，據被告自警訊、偵查及原審審理時均供認不諱，且被告於檢察官
    偵查中已向檢察官陳明其為「億寶交通公司砂石車司機」（詳相驗卷第二一頁反
    面），並於原審審理時自承其過失，並陳明「無須送鑑定」（詳原審卷第十四頁
    ），核與現場目擊警員林睦格於檢察官偵訊中證述情節相符（詳相驗卷第三六頁
    ），並有道路交通事故調查報告表一紙，現場相片十五幀附卷足資佐證（詳相驗
    卷第六－十四頁）。又被害人范連確因本件車禍造成頭胸撞傷併合枷胸骨折氣
    血胸，而傷重不治死亡，亦有臺灣臺南地方法院檢察署檢察官督同法醫師相驗明
    確，掣有相驗屍體證明書、驗斷書及勘驗筆錄及診斷證明書等在卷足憑（詳相驗
    卷第二三－四四頁）。另按汽車行駛至交岔路口，轉彎車應讓直行車先行，道路
    交通安全規則第一百零二條第一項第六款定有明文，被告既係以駕駛大貨車為職
    業之人，對上開規定自不得諉為不知，而依附卷交通事故調查報告表所載及現場
    照片所示，肇事當時係晴天、白晝，日照光線充足，道路為柏油路面，標線清晰
    等情況，被告實無不能注意情事，其疏未注意，貿然右轉致生肇事，被告顯有過
    失，而被害人因本件車禍死亡，被告過失駕車肇事行為，與被害人之死亡結果間
    ，自有相當因果關係，本件事證已臻明確，被告過失之犯行，洵堪認定。因本件
    被告於警檢訊問時業已陳明自任司機，且具狀陳明該車為其所有靠行億寶交通有
    限公司，並自承其為兼任司機，是否有僱用朱玉麟一節，即無再查必要，併此敘
    明。
三、刑法第二百七十六條第二項所謂之業務，係指以反覆同種類之行為為目的之社會
    活動而言。故一人不以一種業務為限，如一人同時兼有二種或二種以上之業務，
    而在某一種業務上有不慎致人於死之行為，即應負其業務過失致人於死罪責，最
    高法院六十九年度臺上字第四０四七判例可資參照。本件被告甲○○於偵查中自
    承係砂石車駕駛，雖於本院審理時改稱其以經營私立智文托兒所為業，以駕駛為
    兼業，並提臺南市私立托兒所設施立案證書為證，但本案肇事之大貨車並非一般
    貨車，而是營業大貨車之曳引車（後拖子車車牌ＬＪ－三五號），非一般有駕駛
    執照之人所能駕駛，被告於本院所辯縱或屬實，其駕駛大貨車為兼職業務，亦係
    從事業務之人，其於執行駕駛業務時，因業務上之過失致被害人范贊連死亡，核
    其所為，係犯刑法第二百七十六條第二項之業務過失致死罪。
四、原審以被告甲○○罪證明確，因予適用刑法第二百七十六條第二項，罰金罰鍰提
    高標準條例第一條前段規定，並審酌被告尚有前案緩刑中之品行、應負過失責任
    之程度、造成被害人死亡之結果、肇事後已與被害人家屬達成民事上之和解及其
    他一切情狀，量處有期徒刑一年。經核原判決認事用法，並無不合，量刑亦稱允
    當。上訴意旨，以駕駛為其兼業，指摘原判決不當，為無理由，應予駁回。
據上論斷，應依刑事訴訟法第三百六十八條，判決如主文。
本案經檢察官曾顯智到庭執行職務。
中    華    民    國      八十九      年      八      月      十五      日
                                  臺灣高等法院臺南分院刑事第五庭
                                      審判長法官  曾    平    杉
                                            法官  蔡    長    林
                                            法官  李    文    福
右正本證明與原本無異。
如不服本判決，應於判決送達後十日內向本院提出上訴狀，其未敘述理由者並應於提
出上訴狀後十日內向本院補提理由書（應附繕本)。
                                      法院書記官  李    良    倩
中    華    民    國      八十九      年      八      月      十六      日
附錄：本判決論罪法條
刑法第二百七十六條第二項：
從事業務之人，因業務上之過失犯前項之罪者，處五年以下有期徒刑或拘役，得併科
三千元以下罰金。


司法院資訊處製作；財團法人民間司法改革基金會備份。
